臺灣屏東地方法院民事判決
111年度潮簡字第599號
原      告  劉枝草  


訴訟代理人  陳世明律師
            梁家豪律師
被      告  黎蓮珠  

訴訟代理人  林靖燁
上列當事人間請求損害賠償事件，原告提起刑事附帶民事訴訟（
本院110年度交附民字第117號），經本院刑事庭裁定移送民事庭
審理，本院於民國111年10月19日言詞辯論終結，判決如下：
    主  文
被告應給付原告新臺幣玖拾柒萬陸仟捌佰壹拾肆元，及自民國11
0年4月28日起至清償日止，按年息5％計算之利息。
原告其餘之訴駁回。
本判決第一項原告勝訴部分得假執行。但被告如以新臺幣玖拾柒
萬陸仟捌佰壹拾肆元為原告預供擔保，得免為假執行。
    事實及理由
一、按訴狀送達後，原告不得將原訴變更或追加他訴，但擴張或
    減縮應受判決事項之聲明者，不在此限，民事訴訟法第255
    條第1項第3款定有明文。本件原告原聲明請求：被告應給付
    原告新臺幣（下同）8,017,387元及法定遲延利息，嗣變更
    聲明為：被告應給付原告3,297,282元及法定遲延利息（本
    院卷第84、93頁），核應屬訴之聲明金額之減縮，經核與上
    開規定尚無不合，應予准許。
二、原告主張：
  ㈠被告於民國109年5月4日11時51分許，駕駛車牌號碼0000-00
    號自小貨車（下稱A車），沿屏東縣內埔鄉昭勝路由北往南
    方向行駛，行經昭勝路265號前，本應注意汽車行駛時，駕
    駛人應注意車前狀況及兩車並行之間隔，並隨時採取必要之
    安全措施，且汽車超車欲超越同一車道之前車時，須先按鳴
    喇叭二單響或變換燈光一次，於超車過程中，亦應顯示左方
    向燈並與前車左側保持半公尺以上之間隔；復依當時天候晴
    、日間自然光線、柏油路面乾燥、無缺陷、道路無障礙物及
    視距良好等情形，並無不能注意之情事，適有未考領駕照之
    原告騎乘車牌號碼000-000號普通輕型機車，同向行駛在A車
    前方，被告竟疏於注意前車（即原告機車）動態，欲超越前
    車時，未按鳴喇叭或變換燈光以提醒前車，逕由原告機車左
    側往前行駛，且未與原告機車保持安全間隔，兩車因而發生
    擦撞，造成原告人車倒地，致其受有頭部外傷合併瀰漫性軸
    索損傷、硬腦膜外出血、硬腦膜下腔出血、蜘蛛網膜下腔出
    血、氣腦症與頭部多處擦挫傷、臉部外傷合併顏面多處骨折
    與臉部多處擦挫傷、左肩部鈍挫傷合併左側鎖骨骨折等傷害
    （下稱系爭犯行）。而被告之系爭犯行，經檢察官提起公訴
    ，本院以110年度交簡字第1232號刑事簡易判決，認定被告
    觸犯刑法第284條前段之過失傷害罪，判處有期徒刑5月，被
    告不服提起上訴，經本院以110年度交簡上字第89號刑事判
    決上訴駁回確定在案（下稱系爭刑事案件）。
  ㈡被告對原告為系爭犯行，致原告受有上揭傷害，依法對原告
    自應負損害賠償責任，原告爰請求賠償下列損害：1.醫療費
    用144,876元。2.醫療器材費用12,772元。3.住院期間看護
    費用96,800元。4.養護中心費用492,834元。5.精神慰撫金2
    55萬元，以上合計3,297,282元。綜上，原告爰依據民法第1
    84條等規定提起本訴等語，並聲明：被告應給付原告3,297,
    282元，及自刑事附帶民事起訴狀繕本送達之翌日起至清償
    日止，按年息5％計算之利息。
三、被告之答辯：伊固然有因本件車禍，經系爭刑事案件判處罪
    刑確定在案之事實，然伊並未撞到原告機車，是原告頭暈自
    摔。至於原告上揭請求損害賠償內容部分，就醫療費用144,
    876元、醫療器材費用12,772元、住院期間看護費用96,800
    元部分，均無意見，同意給付，另養護中心費用492,834元
    部分，認為沒有必要，精神慰撫金部分，伊不願意賠償等語
    。　　
四、本院之判斷：
  ㈠按「因故意或過失，不法侵害他人之權利者，負損害賠償責
    任。」、「汽車、機車或其他非依軌道行駛之動力車輛，在
    使用中加損害於他人者，駕駛人應賠償因此所生之損害。」
    、「不法侵害他人之身體或健康者，對於被害人因此喪失或
    減少勞動能力或增加生活上之需要時，應負損害賠償責任。
    」、「不法侵害他人之身體、健康、名譽、自由、信用、隱
    私、貞操，或不法侵害其他人格法益而情節重大者，被害人
    雖非財產上之損害，亦得請求賠償相當之金額。」，民法第
    184 條第1 項前段、第191 條之2 前段、第193條第1項、第
    195 條第1 項前段分別定有明文。
  ㈡原告主張被告有於上開時、地，對原告為系爭犯行，原告因
    而受有上揭傷勢，被告經系爭刑事案件判處罪刑確定在案等
    情，業經本院依職權調閱系爭刑事案件歷審卷宗核閱無誤，
    應堪認屬實。而被告就其有經系爭刑事案件判處罪刑確定在
    案之事實，雖不予爭執，然仍辯稱：伊並未撞到原告機車，
    是原告頭暈自摔等語，惟查，被告有於上開時、地，疏未盡
    上揭注意義務，駕駛A車自原告機車左側超車，且於超車過
    程中A車擦撞原告機車，被告確有為系爭犯行等情，業經系
    爭刑事案件二審法院於審酌被告之陳述、案發現場相關錄影
    畫面、道路交通事故現場圖、調查報告表、現場照片等相關
    事證後，詳為闡述認定被告確有擦撞原告機車，而為系爭犯
    行之事實，本院認其認事用法，並無違誤之處，被告雖於本
    院審理中提出錄音檔1份，惟觀之該錄音檔內容（見卷附隨
    身碟錄音檔譯文），係被告前往拜訪原告時，兩造間之對話
    ，惟原告於被告質疑其自摔時，堅稱其不曾暈眩，其遭被告
    撞擊後就不省人事等語，是被告所提上揭事證並不足以推翻
    系爭刑事案件所為之適法認定，被告上開辯解，自無足採，
    原告主張被告有為系爭犯行，致原告受有上揭傷勢等情，應
    可採信。而被告對原告為系爭過失傷害之犯行，自屬因過失
    而不法侵害他人之身體法益，則參諸上揭法條規定，原告請
    求被告應負侵權行為之損害賠償責任，自屬有據。
  ㈢茲就原告請求之損害賠償內容及金額部分，審酌如下：
  ⑴醫療費用：原告主張其因本件車禍事故支出醫療費用144,876
    元等語，並據其提出高雄榮民總醫院屏東分院醫療費用收據
    、義大醫院急診、門診及住院收據、南門醫院醫療費用門診
    收據等資料在卷可參，且被告表示沒有意見，同意給付等語
    （本院卷第30頁），則原告上揭請求，自應予准許。
　⑵醫療器材費用：原告主張其因本件車禍事故支出醫療器材費
    用12,772元，並據其提出南仁湖育樂(股)公司義大醫院商場
    醫療用品器具購買證明書在卷可參，且被告表示沒有意見，
    同意給付等語（本院卷第30頁），則原告上揭請求，亦應予
    准許。　
　⑶住院期間看護費用：
　1.按親屬代為照顧被害人之起居，固係基於親情，但親屬看護
    所付出之勞力並非不能評價為金錢，雖因二者身分關係而免
    除被害人之支付義務，惟此種基於身分關係之恩惠，自不能
    加惠於加害人。故由親屬看護時雖無現實看護費之支付，仍
    應認被害人受有相當於看護費之損害，得向加害人請求賠償
    ，始符公平原則，有最高法院99年度台上字第531號民事判
    決意旨可資參照。　　　　
　2.本件原告主張其因本件車禍事故住院共44日（109年5月4日
    至同年6月16日，合計44日），住院期間由親屬照顧，每日
    看護費以2,200元計算，合計96,800元等語，業據原告提出
    義大醫院診斷證明書1份在卷可參，且被告就此亦表示沒有
    意見，同意給付等語（本院卷第30頁），則原告此部分請求
    ，亦應予准許。　
　⑷養護中心費用：原告主張因其傷勢非輕，其於109年6月16日
    出院後，仍有延長照護之必要，爰請求自109年6月16日起至
    同年11月25日止期間之看護費用合計492,834元等語，被告
    則為上揭辯解。經查，依卷附義大醫院111年8月2日義大醫
    院字第11101327號函覆稱：「1.原告因車禍所受傷勢接受氣
    管切開手術，術後照護方式為須備有抽痰機設備，且需時常
    經由氣切管抽痰，每月更換氣切管，該病人目前不須呼吸器
    設備，可由家屬協助照護。2.本院於109年10月28日診斷證
    明書所載原告之「腦傷後遺症」（本院卷第48頁），係依據
    病人家屬述及病人易忘東忘西之情形評估，屬常見嚴重腦損
    傷之後遺症。3.本院於110年4月10日診斷證明書（附民卷第
    15頁）所載原告於109年6月16日辦理出院，宜須休養2個月
    及專人照顧1個月，係指出院日（109年6月16日）起須休養2
    個月及專人照護1個月，實際專人照護期間仍須視病人恢復
    情形而定，其於本院109年10月28日診斷證明書記載腦傷後
    遺症需專人照護，係指原先記載需專人照護1個月後有延長
    照護之必要，照護期間為109年6月16日至同年11月25日。」
    ，是依上揭醫院函覆內容，足認原告有因本件車禍所受傷勢
    ，於109年6月16日至同年11月25日期間確有專人照護之必要
    （惟109年6月16日當日看護費用，已於上揭住院期間看護費
    用部分准許，則此日不應再計入），又原告自承其於上揭照
    護期間有入住五福護理之家，並據其提出新竹市私立五福護
    理之家（委託型）定型化契約（附民卷第49至51頁）、五福
    護理之家繳費證明、月費收據單（本院卷第46、47頁）等書
    證為證，本院爰以上揭原告實際支出之護理之家費用為計算
    標準，經以上揭必要看護期間（即109年6月17日起至同年11
    月25日止）計算後為203,865元（計算方式詳如附表所示）
    ，逾此金額之請求，則屬無據，不應准許。　
　⑸精神慰撫金：
　1.本件原告遭被告為系爭過失傷害犯行，審酌被告所為之過失
    行為態樣及原告所受傷勢非輕，衡情原告應受有精神上之痛
    苦，則參諸民法第195 條第1 項前段規定，原告請求精神上
    損害賠償，應屬有據。次按慰藉金之賠償須以人格權遭遇侵
    害，使精神上受有痛苦為必要，其核給之標準固與財產上損
    害之計算不同，然非不可斟酌雙方身分資力與加害程度，及
    其他各種情形核定相當之數額，且應斟酌兩造身分、地位、
    經濟狀況、加害程度及其他各種情形，俾為審判之依據，有
    最高法院51年台上字第223 號判決先例、86年度台上字第51
    1 號判決意旨可資參照。
　2.本院爰就原告請求之精神慰撫金金額，審酌如下：原告陳述
    ：伊為國小畢業，案發前從事家庭美髮，每月收入約15,000
    元，於車禍後目前因傷勢無法繼續從事美髮工作等語，而依
    卷附本院依職權查詢之原告之稅務電子閘門財產所得調件明
    細表1 份所載，原告於109年度並無所得資料，名下亦無財
    產資料。另被告陳稱：伊為高中畢業，開發財車做小生意，
    名下沒有財產等語，依卷附本院依職權查詢之被告之稅務電
    子閘門財產所得調件明細表1 份所載，被告於109年度並無
    所得資料，名下亦無財產資料。本院並審酌，被告因過失之
    駕駛行為，致原告受有上揭非輕之傷勢，造成其精神上之痛
    苦，迄今仍未與原告和解或為相當之賠償，被告於本院審理
    中仍辯稱其並未撞擊原告機車云云，足認被告對其所為系爭
    犯行造成原告之痛苦，迄今仍無反省之意，及參酌兩造上揭
    學歷、收入、財產、原告所受傷勢等一切情狀，認為原告得
    請求之精神慰撫金應以60萬元為適當，逾此金額之請求，不
    應准許。
  ⑹綜上，原告得請求金額為醫療費用144,876元、醫療器材費用
    12,772元、住院期間看護費用96,800元、養護中心費用203,
    865元、精神慰撫金60萬元，以上合計1,058,313元。又原告
    陳稱其因本件車禍事故有領取強制保險理賠金81,499元，原
    告同意自請求之損害賠償金額中扣除等語（本院卷第93頁背
    面），則於扣除上揭金額後，原告得請求賠償金額為976,81
    4元。  
五、綜上所述，原告得請求之損害賠償金額為976,814元。從而
    ，原告依據民法第184條第1項前段等規定，請求被告應給付
    976,814元，及自刑事附帶民事起訴狀繕本送達之翌日（即1
    10年4月28日）起至清償日止，按年息5％計算之利息，為有
    理由，應予准許，逾上揭範圍金額之請求，則屬無據，應予
    駁回。
六、至於兩造其餘陳述及提出之事證，經核於判決結果並不生影
    響，本院爰不一一論述指駁，一併說明。　　
七、本件原告勝訴部分，係依民事訴訟法第427條第2項訴訟適用
    簡易程序所為被告敗訴之判決，依同法第389條第1項第3款
    之規定，應依職權宣告假執行。至於原告雖陳明願供擔保聲
    請宣告假執行，惟其聲請不過促請法院職權發動，本院無庸
    就其聲請為准駁之裁判。另依同法第392條第2項之規定，依
    職權宣告被告如預供擔保，得免為假執行。
八、本件原告係提起刑事附帶民事訴訟，而由本院刑事庭依刑事
    訴訟法第505條第1項規定裁定移送前來，依同條第2項規定
    免繳納裁判費，其於本院審理期間，亦未滋生其他訴訟必要
    費用，並無訴訟費用負擔問題，附予敘明。
中　　華　　民　　國　　111 　年　　11　　月　　18　　日
                  潮州簡易庭法官  呂憲雄
正本係照原本作成。
如對判決上訴，須於判決送達後廿日內向本院提出上訴狀，其未
表明上訴理由者，應於提出上訴後二十日內向本院補提理由書狀
（均須按他造當事人之人數附繕本）。如委任律師提起上訴者，
應一併繳納上訴審裁判費。　　　　　　　　 
　　　　　　　　 
中　　華　　民　　國　　111 　年　　11　　月　　18　日
　　　　　　　　            書記官  粘嫦珠
　　　　　　　 
　　　　　　　　 
附表：
編號 日期 金額（新台幣） 1 109年6月（109年6月17日至6月30日） 20,067元（43,000×14/30＝20,067，元以下四捨五入） 2 109年7月 43,000元 3 109年8月 43,000元 4 109年9月 38,000元 5 109年10月 28,131元 6 109年11月 31,667元（38,000×25/30＝31667，元以下四捨五入）   以上合計203,865元